【裁判字號】    98,交聲,708
【裁判日期】    980717
【裁判案由】    聲明異議
【裁判全文】
臺灣彰化地方法院交通事件裁定         98年度交聲字第708號
原處分機關    交通部公路總局臺中區監理所彰化監理站
異  議  人
即受處分人    乙○○
上列異議人因違反道路交通管理處罰條例案件，對於交通部公路
總局臺中區監理所彰化監理站民國98年2月20日所為之裁決書（
彰監四字第裁64－ＺＤＢ101746號）聲明異議，本院裁定如下：
    主  文
原處分撤銷。
乙○○汽車駕駛人，汽車行駛於高速公路，不遵管制規則，未保
持安全距離，處罰鍰新臺幣參仟元。
    理  由
一、原處分意旨略以：異議人乙○○於民國97年6月22日16時37
    分許，駕駛車牌號碼8867－ＮＫ號自用小客車，在國道1號
    北上272.8公里處，經雷達測定行車速度為每小時102公里，
    依高速公路及快速道路交通管制規則第6條第1項第1款規定
    ，「汽車行駛高速公路，前後兩車間之行車安全距離，在正
    常天候狀況下小型車為車輛速率之每小時公里數值除以二，
    單位為公尺」換算後，異議人之車輛應與前車保持51公尺之
    安全距離，但依舉發照片所示，異議人當時與前車之實距顯
    然不足，爰依道路交通管理處罰條例第33條第1項第2款規定
    ，裁處罰鍰新臺幣（下同）6,000元。
二、聲明異議意旨略以：伊因連絡處與戶籍地不同，故未收到舉
    發通知單，所以不知違規情形，非故意不繳納，如今卻遭監
    理站加倍處罰，請重新審議，請求低罰等語。
三、按汽車行駛於高速公路、快速公路或設站管制之道路，不遵
    使用限制、禁止、行車管制及管理事項之管制規則而有未保
    持安全距離者，處汽車駕駛人3,000元以上6,000元以下罰鍰
    ，此道路交通管理處罰條例第33條第1項第2款定有明文。次
    按行為人有違反道路交通管理處罰條例之情形者，主管人員
    應填製舉發違反道路交通管理事件通知單，並於被通知人欄
    予以勾記，逕行舉發者，應按已查明之資料填註車牌號碼、
    車輛種類、車主姓名及地址，並於通知單上方空白處加註逕
    行舉發之文字後，由舉發機關送達被通知人，違反道路交通
    管理事件統一裁罰基準及處理細則第11條第1項第4款定有明
    文。又同細則第44條第1項另規定違反道路交通管理事件行
    為人，未依規定自動繳納罰鍰，或未依規定到案聽候裁決，
    處罰機關應依基準表於通知單送達且逾越應到案期限60日之
    3個月內，逕行裁決之。又按處理違反道路交通管理事件，
    有關文書送達之程序，依行政程序法之規定。送達，於應受
    送達人之住居所、事務所或營業所為之。於應送達處所不獲
    會晤應受送達人時，得將文書付與有辨別事理能力之同居人
    、受僱人或應送達處所之接收郵件人員。送達，不能依前2
    條規定為之者，得將文書寄存送達地之地方自治或警察機關
    ，並作送達通知書兩份，一份黏貼於應受送達人住居所、事
    務所、營業所或其就業處所門首，另一份交由鄰居轉交或置
    於該送達處所信箱或其他適當位置，以為送達。前項情形，
    由郵政機關為送達者，得將文書寄存於送達地之郵政機關。
    寄存機關自收受寄存文書之日起，應保存3個月。違反道路
    交通管理事件統一裁罰基準及處理細則第5條、行政程序法
    第72條第1項前段、第73條第1項、第74條分別定有明文。
四、經查，本件異議人於97年6月22日16時37分許，駕駛車牌號
    碼8867－ＮＫ號自用小客車，在國道1號北上272.8公里處，
    經雷達測定行車速度為每小時102公里，依前揭高速公路及
    快速道路交通管制規則第6條第1項第2款等規定，未與前車
    保持51公尺之安全距離之違規事實為異議人所不爭執，並有
    本院依職權調取之違規照片1張附卷可憑，當屬真實。
五、然查本件違規事實，經舉發機關即內政部警政署國道公路警
    察局員警填製舉發通知單逕行舉發，並載明應到案日期為97
    年8月6日後，將該舉發違規通知單交由郵政機關送達異議人
    之戶籍地即彰化縣和美鎮○○路○段111號，因郵政機關人員
    即證人甲○○2次投遞均未獲會晤異議人本人，復無有辨別
    事理能力之同居人或受僱人得以交付，乃將該舉發通知單寄
    存在異議人戶籍地之郵政機關「和美郵局」，但因該址之現
    住人拒不讓甲○○黏貼通知，並將通知取走，甲○○只好請
    該人將通知轉交異議人，惟實際上有無轉交並無可查知，故
    甲○○並未依上揭規定程序執行寄存送達，此據證人甲○○
    到庭證述明確。是依上情，本件違規之舉發通知單並不足認
    定有合法寄存送達，故異議人以其未收到前開通知單為由聲
    明異議，請求改裁較低之罰鍰，以維其權利，應為可採。
    本件聲明異議為有理由，應由本院將原處分予以撤銷，另就
    異議人前開違規行為，改依道路交通管理處罰條例第33條第
    1項第2款及違反道路交通管理事件統一裁罰基準表之規定，
    裁處如主文第2項所示之處分，以資適法。
六、依道路交通管理處罰條例第87條第2項，道路交通案件處理
    辦法第20條，裁定如主文。
中    華    民    國    98    年    7     月    17    日
                  交通法庭法  官  葛永輝
以上正本證明與原本無異。
如不服本裁定，應於裁定送達後5日內向本院提出抗告狀 (須附
繕本)。
中    華    民    國    98    年    7     月    17    日
                          書記官  吳曉玟


司法院資訊處製作；財團法人民間司法改革基金會備份。
